臺灣彰化地方法院刑事判決
110年度訴字第438號
公  訴  人  臺灣彰化地方檢察署檢察官
被      告  洪浚翔


            徐振原



上  一  人
指定辯護人  陳志隆律師
上列被告等因偽造文書等案件，經檢察官提起公訴（109年度偵
字第13752號），本院判決如下：
    主  文
洪浚翔、徐振原均無罪。
    理  由
一、公訴意旨略以：被告洪浚翔、徐振原與真實姓名年籍不詳之
    詐欺集團成員，共同基於僭行公務員職權、詐欺取財及行使
    偽造公文書之犯意聯絡，由該詐欺集團之不詳成員於民國98
    年3月18日10時4分許起，假冒秀傳醫院人員名義撥打電話予
    告訴人童杏，佯稱其健保卡遭冒用，冒用之人有犯罪紀錄，
    往後就診需自費云云，復假冒「張姓小姐」之名義來電，佯
    稱其證件遭人冒用當作人頭帳戶向銀行借錢云云，復假冒「
    林隊長」之名義來電，佯稱其因向銀行借錢未還，所以房屋
    會遭法院查封，再假冒「王文和檢察官」之名義來電，佯稱
    要其提領現金新臺幣（下同）45萬元讓其監管，待查清後即
    會返還款項，並表示會由「簡貴明書記官」之人向其收受款
    項云云，致告訴人不疑有他，陷於錯誤，而於同年月19日自
    其國泰世華商業銀行帳號000000000000號之帳戶提領45萬元
    。被告2人則依上開詐欺集團成員之指示，由被告洪浚翔於
    不詳之時、地，向詐欺集團成員取得由詐欺集團成員偽造以
    「臺中地檢署監管科王文和主任檢察官」為名且內容記載：
    「監管人係王文和檢察官、收款人為簡貴明書記官、受監管
    人童杏、監管金額新台幣肆拾伍萬元、監管日期民國九十八
    年三月十九日至九十八年三月二十六日止」等意旨之公文書
    1紙後，再交付予被告徐振原，於同年月19日16時許，前往
    彰化市自強南路之停車場，由被告徐振原持前開偽造之公文
    書，出面在上開地點與告訴人會合後，再返回告訴人位在彰
    化縣彰化市自強南路住處，將前開偽造公文書交予告訴人而
    行使之，足以生損害於檢察機關及司法文書之公信力，告訴
    人則將該45萬元現金交予被告徐振原，被告徐振原得手後復
    將現金轉交予被告洪浚翔，被告洪浚翔再轉交予不詳之詐欺
    集團成員。嗣因告訴人發覺受騙而報警處理，經警自前開偽
    造公文書上採集指紋進行鑑定，結果與被告2人指紋（起訴
    書另誤載包含掌紋，應予更正）相符。因認被告2人均涉犯
    刑法第158條第1項之僭行公務員職權、同法第216條、第211
    條之行使偽造公文書罪、修正前同法第339條第1項之詐欺取
    財罪嫌。
二、犯罪事實應依證據認定之，無證據不得認定犯罪事實；不能
    證明被告犯罪者，應諭知無罪之判決，刑事訴訟法第154條
    第2項、第301條第1項分別定有明文。次按刑事訴訟法第161
    條第1項規定檢察官就被告犯罪事實，應負舉證責任，並指
    出證明之方法。因此，檢察官對於起訴之犯罪事實，應負提
    出證據及說服之實質舉證責任。倘其所提出之證據不足為被
    告有罪之積極證明，或其指出證明之方法，無從說服法官以
    形成被告有罪之心證，基於無罪推定之原則，自應為被告無
    罪判決之諭知（最高法院92年度台上字第128號判決意旨參
    照）。
三、又犯罪事實之認定，係據以確定具體的刑罰權之基礎，自須
    經嚴格之證明，故其所憑之證據不僅應具有證據能力，且須
    經合法之調查程序，否則即不得作為有罪認定之依據。倘法
    院審理之結果，認為不能證明被告犯罪，而為無罪之諭知，
    即無刑事訴訟法第154條第2項所謂「應依證據認定」之犯罪
    事實之存在。因此，同法第308條前段規定，無罪之判決書
    只須記載主文及理由。而其理由之論敘，僅須與卷存證據資
    料相符，且與經驗法則、論理法則無違即可，所使用之證據
    亦不以具有證據能力者為限，即使不具證據能力之傳聞證據
    ，亦非不得資為彈劾證據使用（最高法院100年度台上字第2
    980號判決意旨參照）。本案以下採為認定被告無罪所使用
    之證據，自不以具有證據能力者為限，合先敘明。
四、公訴意旨認被告2人涉有上揭罪嫌，無非係以證人即告訴人
    於警詢及偵訊時之證述、彰化縣警察局彰化分局指認犯罪嫌
    疑人紀錄表、犯罪嫌疑人指認表各1份、告訴人所申設國泰
    世華商業銀行帳號000000000000號帳戶存摺封面、內頁影本
    各1份、扣案之前開偽造公文書、員警採證照片、被告2人指
    紋卡片、內政部警政署刑事警察局109年9月30日刑紋字第10
    90093832號鑑定書各1份、臺灣彰化地方檢察署98年度偵字
    第10362號起訴書、本院100年度訴緝字第48號判決各1份作
    為其所憑之論據。訊據被告2人均堅決否認有何上開罪嫌，
    被告洪浚翔辯稱：98年有加入詐騙集團，伊對本案被害人沒
    有印象，之前身邊有很多朋友也是從事車手，伊跟他們接觸
    沒有什麼隱密，跟朋友聊天會無意間碰觸到。伊不認識同案
    被告徐振原，伊真的想不起來有載過同案被告徐振原等語（
    見偵卷第151頁、第260頁，本院卷第77頁、第170頁）。被
    告徐振原則辯稱：伊於98年間只有犯過1次，當時黃勤傑介
    紹伊認識洪浚翔，叫伊坐洪浚翔的車，並交代要拿洪浚翔交
    付的偽造公文書給被害人，所以伊是98年3月13日犯案當天
    才認識洪浚翔。伊曾在車上看到一疊紙有拿起來看。伊只有
    犯過1件也就是前案而已，伊沒有做本件詐欺等語（見偵卷
    第151頁、第262頁，本院卷第167頁至第169頁）。經查：
  ㈠不詳詐欺集團之不詳成員於98年3月18日10時4分許起，假冒
    秀傳醫院人員名義撥打電話予告訴人，佯稱其健保卡遭冒用
    ，冒用之人有犯罪紀錄，往後就診需自費云云，復假冒「張
    姓小姐」之名義來電，佯稱其證件遭人冒用當作人頭帳戶向
    銀行借錢云云，復假冒「林隊長」之名義來電，佯稱其因向
    銀行借錢未還，所以房屋會遭法院查封，再假冒「王文和檢
    察官」之名義來電，佯稱要其提領現金45萬元讓其監管，待
    查清後即會返還款項，並表示會由「簡貴明書記官」之人向
    其收受款項云云，致告訴人不疑有他，陷於錯誤，而於同年
    月19日自其前開帳戶提領45萬元，嗣因告訴人發覺受騙而報
    警處理，經警自前開偽造公文書上採集指紋進行鑑定，結果
    與被告2人指紋相符等情，業據證人即告訴人於警詢、偵訊
    及本院審理時證述其遭訛詐之過程甚詳（見偵卷第19頁至第
    25頁、第27頁至第28頁、第149頁至第152頁、第161頁至第1
    63頁、第193頁至第194頁，本院卷第222頁至第229頁），並
    有告訴人所申設國泰世華商業銀行帳號000000000000號帳戶
    存摺封面、內頁影本各1份、前開偽造公文書影本、員警採
    證照片、被告2人指紋卡片、內政部警政署刑事警察局109年
    9月30日刑紋字第1090093832號鑑定書各1份在卷可稽（見偵
    卷第61頁至第63頁、第37頁、第47頁至第49頁、第52頁、第
    54頁、第39頁至第42頁），是此部分事實，首堪認定。
  ㈡前開偽造公文書雖分別驗出被告2人指紋，然此僅得證明被告
    2人曾經碰觸到前開偽造公文書，然究係於何種情況下碰觸
    、是否即與本案犯行有所關聯，尚需透過其他證據輔以證明
    ，不得逕以被告2人之指紋留存於前開偽造公文書上即認被
    告2人有公訴意旨所指之本件犯行。
  ㈢告訴人雖於98年3月21日警詢時證稱：伊於98年3月19日16時
    許，接到自稱王文和檢察官電話，向伊表示會有簡貴明書記
    官拿錢，因簡貴明書記官不知伊住處，現人在自強南路停車
    場，叫伊去停車場找書記官，帶書記官回住處，將錢交給書
    記官，伊不疑有他，依照對方指示將錢交給對方，錢交給對
    方後，對方有開具1張台中地檢署監管科收據給伊之後便離
    去。拿錢歹徒是1名男子，年約20幾歲、身高約170公分、身
    材瘦瘦的、短髮等語（見偵卷第21頁至第23頁），及於109
    年10月27日警詢時證稱：伊覺得編號4（即被告徐振原）可
    能就是詐騙伊的人，但因伊年紀大了且時隔多年，沒辦法百
    分之百確定就是被告徐振原等語（見偵卷第27頁至第28頁）
    。然於第1次偵訊時證稱：當初收錢的人是1個人，伊有印象
    指認表編號4是收錢的人，但在場被告與相片不太像等語（
    見偵卷第150頁），於第2次偵訊時證稱：交款時只有伊跟對
    方在場，看到的是上次到庭的被告洪浚翔等語（見偵卷第16
    2頁），且於本院審理時證稱：被告徐振原的身材、外表不
    像當初收錢的人等語，更於聽畢被告徐振原口音後，明確證
    稱：收錢的不是被告徐振原等語（見本院卷第229頁）。則
    告訴人就指認前來收款之犯嫌是否為被告徐振原之證述，前
    後明顯不一，卷內亦無現場之監視錄影畫面，尚難認被告徐
    振原確為向告訴人收款之人。
  ㈣而公訴意旨雖認被告洪浚翔於不詳之時、地，向詐欺集團成
    員取得前開偽造公文書後，再交付予被告徐振原，由被告徐
    振原持前開偽造之公文書，前往彰化市自強南路之停車場與
    告訴人會合後，再返回告訴人位在彰化縣彰化市自強南路住
    處收款，被告徐振原得手後復將現金轉交予被告洪浚翔，被
    告洪浚翔再轉交予不詳之詐欺集團成員等語，然依告訴人前
    開證述，無從認定被告徐振原為收款之人，此如前述，則卷
    內並無任何證據足以證明被告2人有公訴意旨上開所指之犯
    意聯絡及行為分擔。
  ㈤另被告2人前於99年3月12日固曾參與共同詐騙被害人徐黃戀
    玉之犯行，分別經本院判處罪刑確定在案，有本院100年訴
    緝字第48號判決、臺灣彰化地方檢察署98年偵字第10362號
    起訴書及被告2人之臺灣高等法院被告前案紀錄表附卷可稽
    （見偵卷第135頁至第142頁、第171頁至第175頁，本院卷第
    20頁、第45頁），然被告2人即便有上開犯行，亦非必然有
    參與本件詐欺犯行，自難以上開判決資為關於本件之補強證
    據。
  ㈥綜上，本件僅有告訴人指稱被詐騙及交付款項經過、告訴人
    就指認被告徐振原前後不一而有瑕疵之證述，以及其上驗得
    被告2人指紋之前開偽造公文書，尚難據此認定有何共同正
    犯之犯意聯絡、行為分擔過程；又公訴意旨就被告2人何以
    接觸到前開偽造公文書之過程亦未能提出證明，無法排除被
    告2人於不知情或與本件犯行無關之場合接觸到該偽造公文
    書之可能，實難僅憑無法完全勾勒出本件犯罪事實之零碎證
    據，即認被告2人有公訴意旨所稱之犯行。
五、綜上所述，本件依公訴人所舉證據，尚不足證明被告2人有
    何行使偽造公文書、僭行公務員職權或詐欺取財之犯行，卷
    內證據資料亦不足以使本院形成被告2人有罪之確信，揆諸
    首揭法條意旨，屬不能證明被告2人犯罪，爰依法為無罪判
    決之諭知。　　
據上論斷，應依刑事訴訟法第301條第1項，判決如主文。
本案經檢察官鍾孟杰提起公訴，檢察官黃建銘到庭執行職務。
中　　華　　民　　國　　111 　年　　2 　　月　　22　　日
                  刑事第七庭  審判長法  官  王義閔
                                    法  官  李  昕
                                    法  官  巫美蕙
以上正本證明與原本無異。
如不服本判決應於收受判決後20日內向本院提出上訴書狀，並應
敘述具體理由。其未敘述上訴理由者，應於上訴期間屆滿後20日
內向本院補提理由書(均須按他造當事人之人數附繕本)「切勿逕
送上級法院」。
告訴人或被害人如對本判決不服者，應具備理由請求檢察官上訴
，其上訴期間之計算係以檢察官收受判決正本之日期為準。
中　　華　　民　　國　　111 　年　　2 　　月　　22　　日
                                    書記官  林婷儀